【裁判字號】    99,裁,585
【裁判日期】    990311
【裁判案由】    營利事業所得稅
【裁判全文】
最  高  行  政  法  院  裁  定
                                       99年度裁字第585號
上  訴  人  弘運科技股份有限公司
代  表  人  甲○○
訴訟代理人  陳建宏
            林瑞彬  律師
被 上訴 人  財政部臺北市國稅局
代  表  人  乙○○
上列當事人間營利事業所得稅事件，上訴人對於中華民國98年11
月24日臺北高等行政法院98年度訴字第1338號判決，提起上訴，
本院裁定如下：
    主  文
上訴駁回。
上訴審訴訟費用由上訴人負擔。
    理  由
一、按對於高等行政法院判決之上訴，非以其違背法令為理由，
    不得為之，行政訴訟法第242條定有明文。依同法第243條第
    1項規定，判決不適用法規或適用不當者，為違背法令；而
    判決有同條第2項所列各款情形之一者，為當然違背法令。
    是當事人對於高等行政法院判決上訴，如依行政訴訟法第24
    3條第1項規定，以高等行政法院判決有不適用法規或適用不
    當為理由時，其上訴狀或理由書應有具體之指摘，並揭示該
    法規之條項或其內容；若係成文法以外之法則，應揭示該法
    則之旨趣；倘為司法院解釋或本院之判例，則應揭示該判解
    之字號或其內容。如以行政訴訟法第243條第2項所列各款情
    形為理由時，其上訴狀或理由書，應揭示合於該條項各款之
    事實。上訴狀或理由書如未依此項方法表明，或其所表明者
    與上開法條規定不合時，即難認為已對高等行政法院判決之
    違背法令有具體之指摘，其上訴自難認為合法。
二、上訴人民國（下同）91年度營利事業所得稅結算申報，原列
    報營業成本-制服費新臺幣（下同）9,580,885元、營業費用
    - 制服費1,284,429元及投資損失165,296,338元，經被上訴
    人初查均核定為0元，補徵稅額29,690,076元；另91年度股
    東可扣抵稅額帳戶變動明細表申報表，原列報分配股利總額
    所含之可扣抵稅額188,460,000元，經被上訴人核定188,160
    ,000元及超額分配可扣抵稅額300,000元，除補徵稅額300,0
    00元外，並處1倍之罰鍰300,000元。上訴人不服，申請復查
    ，獲追認投資損失20,910,000元，其餘復查駁回。上訴人就
    投資損失、制服費及超額分配股東可扣抵稅額罰鍰部分仍表
    不服，惟嗣後撤回制服費部分之訴願申請，就其餘提起訴願
    ，經遭駁回。上訴人就投資損失部分仍不服，遂提起行政訴
    訟。
三、本件上訴人對於臺北高等行政法院98年度訴字第1338號判決
    上訴，主張：營利事業所得稅查核準則（下稱查核準則）第
    99條關於認列投資損失之要件，並未規定須為「投資後」所
    發生之損失始可認列，是上訴人依查核準則第99條及財政部
    67年11月25日台財稅第37835號函釋認列系爭投資損失，故
    原判決以系爭減資損失非上訴人投資普司特公司後所發生之
    虧損，據以否准上訴人認列系爭投資損失，顯係增加法律所
    無之限制，違反租稅法律主義，亦有適用查核準則第99條及
    財政部67年11月25日台財稅第37835號函釋不當之違法。又
    原判決認上訴人高於市價購買股權，而產生投資損失係屬上
    訴人有利可圖之一部分，並非投資損失，有違反行政程序法
    第189條之論理法則，且亦有違查核準則之目的解釋及體系
    解釋，又對於減資所造成之投資損失形成不合理之差別待遇
    ，違反平等原則。上訴人依所得稅法第63條規定及財政部96
    年2月29日台財稅字第09604531560號函釋（下稱財政部96年
    函）以「成本法」認列系爭投資損失，原審既不否認上訴人
    投資普司特公司乃係基於合理之商業判斷，而不須依實質課
    稅原則調整，原判決理應適用所得稅法第63條規定及財政部
    96年函釋採用「成本法」判定系爭投資損失，豈知原判決卻
    用「權益法」據而否准上訴人認列系爭投資損失，故原判決
    顯以違反所得稅法第63條規定，及有應適用而不適用財政部
    96年函釋之違法等語，雖以該判決違背法令為由，惟核其上
    訴理由，係就原審取捨證據、認定事實之職權行使，指摘其
    為不當，並就原審已論斷者，泛言未論斷，或就原審所為論
    斷，泛言其論斷矛盾，而非具體表明合於不適用法規、適用
    法規不當、或行政訴訟法第243條第2項所列各款之情形，難
    認對該判決之如何違背法令已有具體之指摘。依首開規定及
    說明，應認其上訴為不合法。
四、據上論結，本件上訴為不合法。依行政訴訟法第249條第1項
    前段、第104條、民事訴訟法第95條、第78條，裁定如主文
    。
中    華    民    國    99    年    3     月    11    日
                    最高行政法院第六庭
                        審判長法官  吳  明  鴻
                              法官  廖  宏  明
                              法官  侯  東  昇
                              法官  劉  介  中
                              法官  黃  秋  鴻
以  上  正  本  證  明  與  原  本  無  異
中    華    民    國    99    年    3     月    12    日
                              書記官  張  雅  琴


司法院資訊處製作；財團法人民間司法改革基金會備份。
